臺灣高雄地方法院刑事判決　　　　　　　　96年度訴字第59號
公　訴　人　臺灣高雄地方法院檢察署檢察官
被　　　告　乙○○
　　　　　　己○○
上列被告等因贓物案件，經檢察官提起公訴（95年度偵續字第
243 號），本院判決如下：
    主  文
乙○○故買贓物，處有期徒刑肆月，如易科罰金，以銀元佰元
（即新臺幣玖佰元）折算壹日。
己○○無罪。
    事  實
一、乙○○係址設高雄縣鳳山市○○路18號「岳豪服飾公司」負
    責人，其於民國94年11月29日14時許，在高雄市三民區○○○路172 號「益大飯店」605 室，明知丙○○（涉犯竊盜罪
    部分由檢察官另行移送法院併案審理）所持有之女童裝16袋
    （共550 件，含外套、洋裝、休閒服、夾克、套裝等款式）
    、大布巾、雨棚等物均係來路不明之贓物（上開物品係戊○○○所有，於94年11月29日凌晨某時許，在高雄市新興區○○○路與忠孝路口，遭丙○○將車號YQ-3402 號自用小貨車
    連同放在車內之上開女童裝一併竊走），竟仍基於故買贓物
    之犯意，以新臺幣（下同）5 千元之代價，向丙○○購買之
    ，於數日後再交付5 千元予丙○○。嗣於94年12月3 日13時
    30分許，乙○○將其中12袋女童裝（共425 件）載至高雄市
    左營區○○○路261 號自由黃昏市場，以2 萬5 千元賣給不
    知情之己○○，己○○於同日下午在上開市場擺設攤位欲販
    賣前開女童裝時，適為亦在該市場擺設攤位販賣服飾之戊○○○所發現，經警循線查獲上情。
二、案經戊○○○訴由高雄市政府警察局左營分局移請臺灣高雄
    地方法院檢察署檢察官偵查起訴。
    理  由
壹、被告乙○○部分：
一、訊據被告乙○○對曾於上開時、地向丙○○購買女童裝、工
    具共16袋，並將其中12袋冬季女童裝轉售己○○之事實坦承
    不諱，惟矢口否認有何故買贓物之犯行，辯稱：伊從事切貨
    買賣服飾，會收購中古、過期貨或倒店貨，不知丙○○出售
    之衣物是贓物云云。經查：
  (一)程序方面：
    卷附贓物認領保管單1 紙，屬被告以外之人於審判外之書面
    陳述，而公訴人及被告乙○○就上開書面陳述，於本院調查
    證據時知有刑事訴訟法第159 條第1 項不得為證據之情形，
    均未於言詞辯論終結前聲明異議，視為同意作為證據，本院
    審酌該書面陳述作成之情形尚屬正常，並無何違背法定程序
    或不當之情形，且與待證事實相關，認適當作為證據，故上
    開書面陳述依刑事訴訟法第159 條之5 之規定，具有證據能
    力。
  (二)實體方面：
  1.被告乙○○自承係址設高雄縣鳳山市○○路18號「岳豪服飾
    公司」負責人，曾於94年11月29日14時許，在高雄市三民區
    ○○○路172 號「益大飯店」605 室，以5 千元向丙○○購
    買女童裝、工具共16袋，嗣後因覺得其中有些衣服品質不錯
    ，再補給丙○○5 千元，並於94年12月3 日13時30分許，將
    其中12袋女童裝載至高雄市左營區○○○路261 號自由黃昏
    市場，以2 萬5 千元賣給在該市場擺設攤位販賣服飾之己○○等事實，而證人即告訴人戊○○○於本院審理時證稱：94
    年11月29日伊的小貨車及車上女童裝、包東西用的大布巾、
    雨棚等物失竊，裝衣服的袋子上大部分都有寫「戊○○○」
    或「黃太太」，後來在自由黃昏市場查到失竊的衣服，這些
    失竊的衣服都是新的，有吊牌並以塑膠袋裝著保持清潔，除
    領回衣服外，（查獲）第2 天乙○○有拿大布巾、雨棚還伊
    等語（見本院96年3 月28日審判筆錄），另證人丙○○亦於
    本院審理時證述：94年11月29日凌晨，伊路過看到本件小貨
    車就偷了，之後將車子開到益大飯店，將車上一袋袋的東西
    搬到飯店房間，因為看到報紙上有登廣告收購二手衣服，就
    打電話跟乙○○聯絡，伊自稱「阿吉」，乙○○開車來（飯
    店），他拆開袋子，拿一些衣服起來看，估5 千元，當場交
    錢給伊，伊有幫忙乙○○把袋子提到電梯，隔幾天乙○○又
    打給伊，說衣服有比較值錢的，要再給伊5 千元，伊就去向
    他拿錢，所以共拿到1 萬元等語（見同上審判筆錄）。又本
    件查獲並由告訴人領回之女童裝經告訴人於警局清點後寫出
    數量，共計16袋550 件，含外套、洋裝、休閒服、夾克、套
    裝等樣式（其中12袋於被告己○○在自由黃昏市場之攤位上
    查扣，另4 袋由被告乙○○自行提出查扣），此據證人即警
    員鄭智中於本院審理時證述明確（見同上審判筆錄），並有
    告訴人出具之贓物認領保管單1 紙、查獲及扣案物照片31張
    在卷可稽，足認被告乙○○確有於上開時、地，以5 千元價
    格向證人丙○○購買告訴人失竊之上開女童裝、大布巾、雨
    棚等物，數日後再補給證人丙○○5 千元之事實。至公訴人
    固主張被告乙○○向丙○○購買之女童裝數量為19袋約2 千
    餘件云云，惟為被告乙○○所否認，而本件查獲之女童裝僅
    16袋550 件，已如前述，且除告訴人之指訴外，公訴人並未
    提出其他證據證明告訴人失竊之女童裝多達19袋約2 千餘件
    ，自難僅憑告訴人之指訴，遽認其所失竊或被告乙○○買受
    之女童裝數量為19袋約2 千餘件。
  2.被告乙○○雖辯稱不知丙○○出售之物係贓物，若知道就不
    會補給丙○○5 千元云云，證人丙○○亦於本院審理時證稱
    ：有跟乙○○說這些東西是朋友的，朋友夜市不做了等語（
    見本院96年3 月28日審判筆錄），惟被告乙○○於本案發生
    時，已開設岳豪服飾公司收購服飾2 年多，大部分時間都向
    高雄市○○街中盤商收購服飾，買庫存貨、倒店貨，會去倒
    店的店內或賣家家裡收購之事實，業據證人即被告乙○○之
    妻甲○○於本院審理時證述明確（見本院96年3 月28日審判
    筆錄），顯見被告乙○○於本案發生時對收購他人庫存、倒
    店而出售之服飾已有相當之經驗，理應知悉於買受服飾時應
    注意交易對象、地點、價格是否可疑，並應確定貨物來源，
    取得來源憑證（如進貨單等），以免購得來路不明之贓物。
    經查，被告乙○○自承於本案發生前不認識證人丙○○，於
    本件交易時亦未詢問丙○○之真實姓名、職業等資料（見本
    院96年1 月30日準備程序筆錄、96年4 月25日審判筆錄），
    證人丙○○復於本院審理時證稱：乙○○沒有問衣服的主人
    姓名、做什麼的或在哪個夜市賣衣服，也沒有問為何不是衣
    服的主人自己來賣，要透過伊來賣等語（見本院96年3 月28
    日審判筆錄），且證人丙○○係看到廣告而撥打電話，與被
    告乙○○約在益大飯店房間內進行交易，前已述及，則被告
    乙○○與此種從無交易往來、素不相識之對象，在並非用來
    存放庫存、倒店服飾之場所（一般存放場所如服飾工廠、店
    面、倉庫、住家等地）進行交易時，理應更加謹慎查證貨物
    之來源、索取來源憑證，以免購得贓物，豈會於聽到丙○○
    陳述衣服是朋友夜市不做的之後，未再進一步詢問丙○○該
    友人身分、營業相關資料或索取來源憑證，亦未確認丙○○
    之身分資料，即逕行買受上開衣物？況被告乙○○於交易當
    場係以5 千元向丙○○購得上開衣物，前已敘明，而查獲之
    女童裝550 件均為全新衣物，尚有吊牌及塑膠袋包裝，業據
    證人戊○○○證述如前，並有查獲及扣案物照片31張在卷可
    考，參以同案被告己○○曾以2 萬5 千元買受其中425 件女
    童裝，並供稱欲以每件100 元之價格在自由黃昏市場出售等
    節，堪認上開衣物價值非少，被告乙○○係以顯不相當之低
    價向丙○○購得上開衣物。綜上所述，足認被告乙○○於買
    受上開衣物時已有贓物之認識，始會未謹慎查證該批衣物來
    源，即逕以顯不相當之低價購買之。至被告乙○○雖曾於數
    日後以清點衣服時發現有比較值錢的衣服為由再給付5 千元
    予丙○○，然此有可能係因被告乙○○希望以後仍有機會向
    丙○○購買服飾而為之示好舉動，尚難憑此認定被告乙○○
    不知上開衣物為贓物。是被告乙○○上開所辯，不足採信。
  3.被告乙○○又辯稱認為飯店住宿有登記身分，不會買到贓物
    ，且若知道是贓物，不會不換包裝袋云云。經查，本件交易
    地點在飯店房間內，此非一般存放庫存、倒店服飾之正常場
    所，且賣家是否即為住宿登記身分之人、是否能從飯店住宿
    登記資料、監視錄影畫面查出賣家身分均不一定，並無在飯
    店交易就不會買到贓物之理。另盛裝本件衣物之包裝袋（大
    型塑膠袋）上固載有「王寶貴」、「黃太太」等文字，惟被
    告乙○○未更換該包裝袋之原因甚多，可能其未注意到包裝
    袋上有此記載、不知該等文字究竟代表何種意義、一時疏忽
    忘記更換、認被查獲之機會極小無庸更換或有其他原因，實
    難據此為對被告乙○○有利之認定。綜上，被告乙○○所辯
    均不足採，本件事證已臻明確，其犯行堪以認定，應予依法
    論科。
二、查被告乙○○行為後，於94年1 月7 日修正、同年2 月2 日
    公布之刑法，已自95年7 月1 日開始施行（下稱修正後刑法
    ），修正前刑法第349 條第2 項故買贓物罪法定刑為「5 年
    以下有期徒刑、拘役或科或併科1 千元以下罰金」，而依罰
    金罰鍰提高標準條例第1 條前段、修正前刑法第33條第5 款
    之規定，罰金數額得提高至10倍，且罰金數額下限為1 元以
    上，然依修正後刑法第33條第5 款、刑法施行法第1 條之1
    （於95年6 月14日增訂公布，自同年7 月1 日開始施行）規
    定，刑法修正後前開法條之法定刑度為「5 年以下有期徒刑
    、拘役或科或併科新臺幣3 萬元以下罰金」，罰金數額下限
    提高為新臺幣1 千元以上，並以百元計算之。是以故買贓物
    罪修正後之法律效果對被告乙○○而言較為不利，本件自應
    依刑法第2 條第1 項前段，適用行為時即修正前刑法第349
    條第2 項之規定論罪科刑。是核被告乙○○所為，係犯修正
    前刑法第349 條第2 項故買贓物罪。爰審酌被告乙○○貪圖
    不法利益而故買他人失竊之贓物，使竊盜犯得以銷贓獲取利
    益，增加被害人追回失竊物品之困難，且犯後不僅否認犯行
    ，復未與告訴人達成和解，尚難認有悔意，惟念其並無前科
    ，有臺灣高等法院被告前案紀錄表在卷可按，素行良好，及
    犯罪之動機、目的、手段、所得利益等一切情狀，量處如主
    文第1 項所示之刑。
三、被告乙○○行為時之刑法第41條第1 項前段規定：「犯最重
    本刑為5 年以下有期徒刑以下之刑之罪，而受6 個月以下有
    期徒刑或拘役之宣告，因身體、教育、職業、家庭之關係或
    其他正當事由，執行顯有困難者，得以1 元以上3 元以下折
    算1 日，易科罰金。」關於易科罰金之折算標準，修正前罰
    金罰鍰提高標準條例第2 條前段（自95年7 月1 日起已刪除
    ）規定，就其原定數額提高為100 倍折算1 日，則被告乙○○行為時之易科罰金折算標準，應以銀元300 元折算1 日，
    經折算為新臺幣後，即應以新臺幣900 元折算1 日。惟修正
    後刑法第41條第1 項前段規定改為：「犯最重本刑為5 年以
    下有期徒刑以下之刑之罪，而受6 個月以下有期徒刑或拘役
    之宣告者，得以新臺幣1 千元、2 千元或3 千元折算1 日，
    易科罰金。」比較修正前後易科罰金之折算標準，以修正前
    之規定較有利於被告乙○○，依刑法第2 條第1 項前段，應
    適用修正前刑法第41條第1 項前段規定，定其折算標準。
貳、被告己○○部分：
一、公訴意旨略以：被告己○○明知乙○○出售之女童裝1 批（
    含洋裝、夾克、T 恤等，共19袋約2 千餘件，進貨價格共約
    15萬元）係來路不明之贓物（係戊○○○所有，於94年11月
    29日上午8 時許，在高雄市新興區○○○路與忠孝路口失竊
    ），仍於94年12月3 日13時30分許，在高雄市左營區○○○
    路261 號自由黃昏市場內，以2 萬5 千元之價格予以故買，
    旋經戊○○○於同日14時20分許在上址發現己○○出售之上
    開衣物為其所失竊之物。因認被告己○○涉犯刑法第349 條
    第2 項故買贓物罪嫌。
二、按犯罪事實應依證據認定之，無證據不得認定其犯罪事實。
    又不能證明被告犯罪者，應諭知無罪之判決，刑事訴訟法第
    154 條第2 項、第301 條第1 項前段分別定有明文。次按事
    實之認定，應憑證據，如未能發現相當證據，或證據不足以
    證明，自不能以推測或擬制之方法，以為裁判基礎，最高法
    院40年台上字第86號判例意旨參照。又依刑事訴訟法第161
    條第1 項之規定：檢察官就被告犯罪事實，應負舉證責任，
    並指出證明之方法。因此，檢察官對於起訴之犯罪事實，應
    負提出證據及說服之實質舉證責任。倘其所提出之證據，不
    足為被告有罪之積極證明，或其指出證明之方法，無從說服
    法院以形成被告有罪之心證，基於無罪推定之原則，自應為
    被告無罪判決之諭知，亦有最高法院92年台上字第128 號判
    例要旨足參。且刑事訴訟上證明之資料，無論其為直接證據
    或間接證據，均須達於通常一般人均不致於有所懷疑，而得
    確信其為真實之程度，始得據為有罪之認定，若其關於被告
    是否犯罪之證明未能達此程度，而有合理性懷疑之存在，致
    使無從形成有罪之確信，根據「罪證有疑，利於被告」之證
    據法則，即不得遽為不利被告之認定，此觀諸最高法院76年
    台上字第4986號判例意旨亦甚明顯。而告訴人之告訴，係以
    使被告受刑事訴追為目的，是其陳述是否與事實相符，仍應
    調查其他事實以資審認，始得為不利被告之認定，最高法院
    52年台上字第1300號判例可資參照。
三、本件公訴人認被告己○○涉犯故買贓物犯行，無非係以：
    告訴人之指訴、被告己○○、乙○○供述上開女童裝係乙○○以2 萬5 千元之價格出售予己○○、卷附自94年11月
    7 日起至同年月22日止之告訴人進貨估價單、出貨單共23張
    、查獲及扣案物照片31張等件，資為論罪依據。
四、訊據被告己○○固坦承曾於上開時、地以2 萬5 千元之價格
    向被告乙○○購買女童裝1 批（12袋）之事實，惟堅詞否認
    有何故買贓物之犯行，辯稱：伊向乙○○購買衣服已經2 、
    3 年，都沒出過問題，不知道這些衣服是贓物等語。經查：
  (一)被告己○○辯稱向同案被告乙○○購買衣服已經2 、3 年，
    本件女童裝12袋是以2 萬5 千元向乙○○購買，由乙○○載
    至自由黃昏市場給伊等語，核與被告乙○○於警詢時供述：
    伊從事服飾批發買賣，與己○○生意往來約2 年，於94年12
    月3 日13時30分許，將本件12袋女童裝帶至自由黃昏市場內
    ，以2 萬5 千元賣給己○○等語相符，而被告己○○將買得
    之女童裝擺在攤位上，於同日下午為告訴人發現，警方在被
    告己○○攤位上查扣之12袋女童裝經告訴人於警局清點後寫
    出數量，共計425 件之事實，亦據證人即告訴人戊○○○於
    警詢時證述在卷，復有查獲及扣案物照片31張在卷可憑，堪
    認屬實。
  (二)公訴人固主張被告乙○○賣給被告己○○之女童裝數量為19
    袋約2 千餘件，進貨價約15萬元云云，惟為被告己○○所否
    認，辯稱買到之女童裝均尚未出售，已為警扣案等語，而本
    件警方在被告己○○攤位上查獲之女童裝僅12袋425 件，已
    如前述，且除告訴人之指訴外，公訴人並未提出其他證據證
    明告訴人失竊之女童裝多達19袋約2 千餘件，自難僅憑告訴
    人之指訴，遽認其所失竊或被告己○○向被告乙○○購得之
    女童裝數量為19袋約2 千餘件，應認被告己○○購得之女童
    裝僅12袋425 件。又被告己○○自承欲以每件100 元之價格
    出售上開女童裝，而依告訴人提出之進貨估價單、出貨單所
    示，其所買入之童裝外套每件單價為50元至140 元、套裝單
    價為40元至140 元、洋裝單價為30元至480 元、T 恤及背心
    單價為70元至190 元，參酌被告己○○係向被告乙○○大批
    買入比一般正常服飾更便宜之庫存、倒店貨，再以低價賣出
    賺取差價，其買入服飾之價格自然會比一般正常服飾交易價
    格低等情，實難認定被告己○○以2 萬5 千元買入前開425
    件女童裝係屬顯不相當之低價。則被告己○○既曾長期向從
    事服飾買賣之被告乙○○購買服飾以出售，兩人間具有信任
    關係，本件亦非以顯不相當之低價購得上開女童裝，其辯稱
    因信任乙○○，未懷疑乙○○出售之女童裝為贓物等語，尚
    堪採信。
  (三)被告己○○購得之上開女童裝係告訴人戊○○○所有，於94
    年11月29日凌晨某時許，在高雄市新興區○○○路與忠孝路
    口，遭丙○○竊走之事實，固經證人戊○○○於警、偵訊、
    本院審理時及證人丙○○於偵訊、本院審理時證述明確，惟
    此僅能證明上開女童裝係屬贓物，無從憑以認定被告己○○
    主觀上有故買贓物之故意（包括未必故意）。又盛裝前開女
    童裝之大型塑膠袋上雖載有「王寶貴」、「黃太太」等文字
    ，然被告乙○○係從事服飾買賣，其賣給被告己○○之服飾
    本即向他人購買而得，縱使包裝袋上載有原主人名字亦屬正
    常，被告己○○實無從憑該等文字來分辨該批女童裝係原主
    人合法出售之貨物，或係來路不明之贓物，是尚難憑前開包
    裝袋上有「王寶貴」、「黃太太」等文字之記載，即認被告
    己○○明知該批女童裝為贓物而故買。
五、綜上所述，公訴人所舉之證據，尚未達於通常一般人均不致
    於有所懷疑，而得確信被告己○○確有買受贓物之故意（包
    括未必故意）之程度，本院自無從形成被告己○○已構成故
    買贓物犯行之確信，此外，復查無其他積極證據足資認定被
    告己○○確有公訴人所指之上開犯行，既不能證明其犯罪，
    揆諸前開法條之規定，依法自應為被告己○○無罪之諭知。
據上論斷，應依刑事訴訟法第299 條第1 項前段、第301 條第1
項前段，刑法第2 條第1 項前段，修正前刑法第349 條第2 項、
第41條第1 項前段，罰金罰鍰提高標準條例第1 條前段，修正（
廢止）前罰金罰鍰提高標準條例第2 條，判決如主文。
本案經檢察官丁○○到庭執行職務。
中　　華　　民　　國　　96　　年　　5 　　月　　11　　日
                刑事第二庭    審判長法　官  邱永貴
                                    法　官  李昆南
                                    法  官  楊筑婷
以上正本證明與原本無異。
如不服本判決，應於收受送達後10日內向本院提出上訴書狀。
中　　華　　民　　國　　96　　年　　5 　　月　　11　　日
　　　　　　　　　　　　　　　      書記官　林靜慧
附錄本案論罪科刑法條：
修正前中華民國刑法第349條
收受贓物者，處3 年以下有期徒刑、拘役或5 百元以下罰金。
搬運、寄藏、故買贓物或為牙保者，處5 年以下有期徒刑、拘役
或科或併科1 千元以下罰金。
因贓物變得之財物，以贓物論。
